臺灣苗栗地方法院民事判決
                                    110年度訴字第17號
原      告  黃淑正  
訴訟代理人  彭立言律師
複代理人    陳志寧律師
被      告  黃德源  
上列當事人間請求拆除地上物返還土地事件，經本院於民國110
年9 月16日言詞辯論終結，判決如下：
    主  文
原告之訴及假執行之聲請均駁回。
訴訟費用由原告負擔。
    事實及理由
壹、程序方面：原告起訴主張「一、被告應將坐落苗栗市○○段00
    000 ○000000○地號土地上之建物（門牌號碼為「苗栗縣○○市
    ○○里0 鄰○○街00號」之房屋主體；占用面積以實測為準）拆
    除，並將上開土地返還原告。二、願供擔保請准宣告假執行
    。三、訴訟費用由被告負擔。」之後變更為「一、被告應將
    坐落在苗栗縣○○市○○段0 0000地號土地（門牌號碼：苗栗縣
    ○○市○○里0 鄰○○街0 0 號），如苗栗縣（市）苗栗地政事務
    所土地複丈成果圖所示共8 7 平方公尺之建物拆除，並將上
    開土地返還全體共有人所有。二、原告願供擔保，請准宣告
    前項聲明得假執行。三、訴訟費用由被告負擔 。」均係基
    於民法第767條第1項所有權之法律關係，請求之基礎事實相
    同，經核與民事訴訟法第255條第1項第2款規定相符，應予
    准許。
貳、原告之主張
一、原告為坐落苗栗縣之苗栗市○○段00000 ○00000 0 ○地號土地
    ( 下稱系爭土地）之所有權人之一，被告無權占有系爭土地
    如附表所示之建物（下稱系爭建物 ) ，致影響原告就該遭
    占用之系爭土地行使所有權能。故依民法第821 條、第767 
    條第1 項前段、中段請求被告拆除地上物，返還土地予共有
    人全體。
二、聲明如程序方面所述最後變更之聲明。
參、被告之答辯：因法院拍賣公告上記載租地建物，有租金之約
    定，所以經法院拍定而取得使用。原告之夫不知道應說不知
    道，不可以說一年租金1,400元，被告標到，才說原告之夫
    亂講，應屬妨礙被告投標的判斷等語，並聲明如主文所述。
肆、兩造不爭執事項
一、坐落苗栗市○○段00000 地號土地，面積：88平方公尺、使用
    分區：空白、使用地類別：空白、共有權人：黃淑正（權利
    範圍2 分之1 ）、戴黃貴世（權利範圍2 分之1）。
二、原告父母曾將系爭土地借予訴外人李漢林使用，李漢林於其
    上興建一棟門牌號碼為苗栗縣○○市○○里0 鄰○○街00號之加強
    磚造二層建物（下稱系爭建物），尚未辦理保存登記。
三、李漢林於民國87年11月3 日死亡。
四、黃德源於109 年8 月18日接管切結記載「今蒙台灣苗栗地方
    法院執行106 年度司執字第21191 號執行事件，業將債務人
    李永發即李漢林之繼承人等所有如附表一所示之財產點交本
    人接管是實。」
五、本院107年1月3日查封筆錄記載：債權人代理人指封苗栗市○
    ○里0鄰○○街00號二樓建物，並請求定期測量。債務人李漢林
    之女李碧霞在場稱建物現由其等3 人居住使用，建物坐落基
    地由其三人向地主承租，建物地主黃淑正之夫在場稱在妻子
    父親之前將土地租給李漢林蓋房子，後來由其妻子繼承此筆
    土地，不知地號為何，租金一年1,400元，沒有書面契約。
六、台灣金融資產服務股份有限公司中部分公司於108 年2 月20
    日以107 苗金融職火字第39號通知原告於15日陳明是否以拍
    定價格優先購買坐落「基地坐落苗栗市○○段00000○00000 ○0
    00000○地號土地上之建物門牌號碼為「苗栗縣○○市○○里0 鄰
    ○○街00號」。
伍、本院之判斷
一、有關系爭土地面積：88平方公尺、使用分區：空白、使用地
    類別：空白，共有人為黃淑正、戴黃貴世（權利範圍各2 分
    之1），其上興建有如附表所示建物，且未辦理保存登記。
    被告經法院拍賣程序而投標拍定進而取得附表所示建物並占
    有使用，為事實上之處分權人等情，有土地登記謄本、系爭
    建物之現場照片，及本院109 年8 月18日接管切結記載內容
    略以：臺灣苗栗地方法院執行106 年度司執字第21191 號執
    行事件，業將債務人李永發即李漢林之繼承人等所有如附表
    所示之財產點交予黃德源等在卷可憑，且為兩造所不爭執，
    並經調本院106年度司執字第21191號民事執行卷查核相符，
    堪認為真實。
二、經查，被告陳述其因見本院查封筆錄記載土地是承租，其才
    向法院拍定系爭建物等情，與本院107年1月3日查封筆錄記
    載：債權人代理人指封苗栗市○○里0鄰○○街00號二樓建物，
    並請求定期測量。債務人李漢林之女李碧霞在場稱建物現由
    其等3 人居住使用，建物坐落基地由其三人向地主承租，建
    物地主黃淑正之夫在場稱在妻子父親之前將土地租給李漢林
    蓋房子，後來由其妻子繼承此筆土地，不知地號為何，租金
    一年1,400元，沒有書面契約。」大致相符，且查封當時之
    債務人李漢林之女李碧霞所述「向地主承租」，亦和原告之
    配偶陳述「租地建物收取租金」一致。又原告主張「其父親
    將系爭土地『借予』第三人李漢林使用，而第三人李漢林卻『
    自行建築』門牌號碼為苗栗縣○○市○○里0 鄰○○街00號之加強
    磚造二層建物」一情，除未舉證以實其說外，亦與查封當時
    筆錄有所不符，並無證據證明原告之父親在世時曾向租地建
    物之訴外人李漢林要求終止借用關係進而拆屋還地，縱李漢
    林因欠債將其所建房屋查封拍賣，本院通知土地所有權人即
    原告是否優先承購，原告均未曾主張「系爭土地為借用」，
    反見其配偶在本院查封之際陳稱「土地租給李漢林蓋房子，
    租金一年1,400元」，是本件如非租地建物，何有債務人李
    漢林之女李碧霞與原告之配偶陳述情節大致一致之可能，何
    況原告之配偶所陳述租金又非常具體明確。尤其台灣金融資
    產服務股份有限公司中部分公司於108 年2 月20日以107 苗
    金職火字第39號通知原告於15日陳明是否以拍定價格優先購
    買坐落「基地坐落苗栗市○○段00000○00000 ○000000○地號土
    地上之建物門牌號碼為「苗栗縣○○市○○里0 鄰○○街00號」時
    亦未見原告主張系爭土地係借用，故本件如非租地建物，原
    告先讓被告在法院執行拍賣時出價應買並點交系爭建物，事
    後本院強制執行終結後再向投標應買之被告主張借用關係應
    拆屋還地，所為應屬違反誠信原則，其主張借用關係，實無
    足採。益見本件應認定係租地建物無誤。
三、另原告主張其於今年（即110年初）初欲拆除系爭建物以便
    整地利用，始發現系爭建物之門口貼有法院公告，內容略以
    ：系爭建物之建號為8745，原係李漢林之繼承人等所有，惟
    現已由接管人即被告黃德源接管之切結書，始知系爭建物竟
    已遭人接管等情，與台灣金融資產服務股份有限公司中部分
    公司於108 年2 月20日以107 苗金職火字第39號通知原告於
    15日陳明是否以拍定價格優先購買不符，亦與原告之配偶於
    查封當日在場陳述「建物地主黃淑正之夫在場稱在妻子父親
    之前將土地租給李漢林蓋房子，後來由其妻子繼承此筆土地
    ，不知地號為何，租金一年1,400元，沒有書面契約。」前
    後不一，是原告此部分主張亦難認為真。　
四、末按土地法第103條規定「租用建築房屋之基地，非因左列
    情形之一，出租人不得收回。一、契約年限屆滿時。二、承
    租人以基地供違反法令之使用時。三、承租人轉租基地於他
    人時。四、承租人積欠租金額，除以擔保現金抵償外，達二
    年以上時。五、承租人違反租賃契約時。」，如前所述，本
    件為租地建屋契約，係以承租人使用其房屋為目的，非有相
    當之期限不能達其目的，故當事人雖未明定租賃之期限，依
    契約目的探求當事人之真意，應解為定有租至房屋不堪使用
    時為止之期限。而現代建築技術發達，房屋之使用期限一般
    超過 20 年，如租賃雙方於租期滿 20 年時未達更新契約之
    合致，契約即行消滅，對承租人之保障欠週，且有礙社會經
    濟利益，故 88 年 4  月 21 日公布修正增訂民法第 449  
    條第 3  項之規定，使租用基地建築房屋者，不適用同條第
     1  項之 20 年租賃期限。是本件兩造並不爭執原告之父親
    與當初租地建物之承租人李漢林未定書面契約，顯係未定期
    限之租賃，應視為不定期租賃契約，租期應至房屋不堪使用
    時為止。被告經法院拍賣程序進而取得占有使用之事實上處
    分權，並無系爭建物已達到不堪使用目的之證據，又無土地
    法第103條之情，原告無終止系爭土地租賃契約之理由，亦
    未曾終止租賃契約，其訴請拆除地上物返還土地，自與法不
    符。
五、綜上所述，本件為原告之父親與承租人李漢林係租地建物，
    兩造間就系爭土地存有不定期租賃契約，租期應至房屋不堪
    使用時為止。則被告係基於該租賃契約占有使用系爭土地，
    自具有法律上之使用權源，而非無權占用，從而原告本於所
    有權之法律關係，請求被告拆除系爭地上物，並將占有之土
    地騰空返還與原告及共有人，均無理由，而應予駁回。又原
    告之訴既經駁回，其假執行之聲請即失所附麗，應併予駁回
六、訴訴費用之依據：依民事訴訟法第78條。
中　　華　　民　　國　 110　　年　　9 　月　　30 　　 日
                  民事第一庭 法  官  張珈禎
以上正本係照原本作成。
如對本判決上訴，須於判決送達後20日內向本院提出上訴狀。如
委任律師提起上訴者，應一併繳納上訴審裁判費。
中　　華　　民　　國　 110　　年　　9 　月　　30 　 　日
                             書記官　黃南穎
附表
編號 建號 基地坐落建物門牌 建築式樣主要建築材料及房屋層數 建物面積  1 8745 苗栗縣○○市○○段000 00○00000 ○000000地號------------------------苗栗縣○○市○○里0 鄰○○街00號 2 層樓房、加強磚造、鋼架造 一層：85.47㎡二層：85.47㎡陽台：8.32㎡合計：170.94㎡   備考 增建物8745建號係會測後暫    106 年司執字021191號財產所有人：李永發即李漢林之繼承人、李永鵬即李漢林之繼承人、李明慧即李漢林之繼承人、李永裕即李漢林之繼承人、李小慧即李漢林之繼承人、李柏學即李永威即李漢林之繼承人、李雅婷即李漢林之繼承人、潘文彬即李漢林之繼承人、潘文麒即李漢林之繼承人、潘建璋即李漢林之繼承人、杜宸綱即李天賜即李林春蘭即李漢林之繼承人、李永盛即李漢林之繼承人、潘皓怡即李漢林之繼承人、邱瑀欣即李漢林之繼承人、李俊龍即李漢林之繼承人、李俊逸即李斯琴即李漢林之繼承人、李承恩即李斯琴即李漢林之繼承人、陳奕陵即李斯琴即李漢林之繼承人